【裁判字號】    98,訴,911
【裁判日期】    980730
【裁判案由】    毒品危害防制條例等
【裁判全文】
臺灣高雄地方法院刑事判決               98年度訴字第911號
公  訴  人  臺灣高雄地方法院檢察署檢察官
被      告  丙○○
上列被告因違反毒品危害防制條例等案件，經檢察官提起公訴（
98年度毒偵字第3536號、98年度偵字第17250 號、第17829 號、
），嗣因被告就被訴事實為有罪陳述，經本院告知簡式審判程序
意旨並聽取公訴人及被告之意見後，本院合議庭裁定由受命法官
獨任依簡式審判程序審理，判決如下：
    主  文
丙○○施用第一級毒品，累犯，處有期徒刑拾壹月；又犯如附表
所示之罪，各處如附表所示之刑。應執行有期徒刑參年肆月。
    事  實
一、丙○○前於民國90年間因施用第一級毒品案件90年度毒聲字
    第7540號裁定送觀察、勒戒後，認有繼續施用毒品傾向，以
    91年度毒聲字第1355號裁定令入戒治處所施以強制戒治，於
    民國93年4 月6 日強制戒治期滿，經臺灣高雄地方法院檢察
    署檢察官以93年度戒毒偵字第315 號為不起訴處分確定，另
    因竊盜案件，經本院以92年度簡字第2048號判處有期徒刑4
    月確定，於93年8 月6 日縮刑期滿執行完畢。復於前開強制
    戒治執行完畢後5 年內，又於94年間因施用第一、二級毒品
    案件，經本院以94年度訴字第2108號分別判處有期徒刑8 月
    、4 月，應執行有期徒刑10月確定；又因侵占、竊盜案件，
    先後經本院以94年度易字第2011號、第1188號分別判處有期
    徒刑8 月、1 年確定，上開施用第一、二級毒品、侵占、竊
    盜案件，並經本院以96年度聲減字第6551號裁定減為有期徒
    刑4 月、2 月、4 月、6 月，應執行有期徒刑1 年2 月；另
    因施用第一、二級毒品案件，經本院以94年度訴字第3733號
    判處有期徒刑10月、4 月，應執行有期徒刑1 年2 月確定，
    經本院以96年度聲減字第6551號裁定減為有期徒刑5 月、2
    月，應執行有期徒刑7 月確定，與前開應執行刑1 年2 月接
    續執行，而於97年1 月22日縮刑期滿執行完畢。詎其猶不知
    悔改，竟基於施用第一級毒品之犯意，於98年5 月20日晚上
    9 時許，在其母親呂江秀銀位於高雄縣梓官鄉○○路住處之
    廁所內，以將第一級毒品海洛因摻水置於針筒注射之方式，
    施用海洛因1 次。嗣因其為毒品列管人口，於98年5 月21日
    上午10時15分許，為警通知到場採尿送驗後，結果呈嗎啡陽
    性反應，始悉上情。
二、丙○○於98年5 月16日晚間6 時44分許，騎乘其所有車號TW
    Y-398 號輕型機車，行經如附表編號1 所示地點時，見該地
    點之住宅大門半開，並未上鎖，竟意圖為自己不法之所有，
    自行推開該住宅之大門，無故進入戊○○之住處（無故侵入
    他人住宅部分未據告訴），徒手竊取如附表編號1 所示之現
    金及物品得逞後逃逸，嗣戊○○報警處理，經警調閱監視器
    畫面後，於98年5 月17日下午3 時許在高雄縣岡山鎮○○○
    路陸橋邊查獲。詎丙○○猶不知悔改，復騎乘上開機車物色
    行竊對象，於如附表編號2 至4 所示時間，行經如附表編號
    2 至4 所示地點，見各該住宅大門未上鎖或車庫鐵捲門並未
    關閉，竟意圖為自己不法之所有，以如附表所示之方式，無
    故進入如該附表編號2 至4 所示之被害人住處後（無故侵入
    他人住宅部分均未據告訴），徒手竊取如附表編號2 至4 所
    示之現金及物品，得手後旋即騎乘上開機車離去。嗣被害人
    發覺物品失竊，報警處理，經警調閱上開地點之監視錄影畫
    面而循線查獲。
三、案經高雄市政府警察局岡山分局報告臺灣高雄地方法院檢察
    署檢察官偵查起訴。
    理  由
一、本件被告丙○○所犯係死刑、無期徒刑、最輕本刑為3 年以
    上有期徒刑以外之罪，其於準備程序中就被訴事實為有罪之
    陳述，經法官告知簡式審判程序之旨，並聽取公訴人及被告
    之意見後，經本院合議庭裁定由受命法官獨任進行簡式審判
    程序，合先敘明。
二、上揭事實，業據被告坦承不諱，且被告為警查獲後，經採其
    尿液送驗結果，呈現嗎啡陽性反應，有高雄縣政府警察局岡
    山偵辦毒品案件嫌疑犯尿液採證檢驗對照表、臺灣檢驗科技
    股份有限公司98年6 月2 日報告編號KＺ000000000000號濫用
    藥物尿液檢驗報告各1 份在卷可稽，而就上開竊盜犯行部分
    ，被告之供述核與被害人戊○○、丁○○、乙○○及被害人
    己○○之配偶陳清財於警詢時之證述相符，並有高雄縣政府
    警察局岡山分局98年5 月17日、98年6 月13日之搜索、扣押
    筆錄2 份、贓物認領保管單3 紙、監視錄影畫面翻拍照片23
    張、查獲照片20張、車號TWY-398 號機車車籍查詢機本資料
    詳細畫面、交通部中央氣象局編印之中華民國98年日出日沒
    時刻表各1 紙附卷可憑，足認被告之任意性自白與事實相符
    ，得為認定犯罪之依據。從而，本件事證明確，被告上開施
    用第一級毒品海洛因及竊盜之犯行，均堪以認定。
三、按海洛因係毒品危害防制條例第2 條第2 項第1 款所稱之第
    一級毒品，依法不得持有、施用。次按毒品危害防制條例於
    92年7 月9 日修正公布，自93年1 月9 日施行，其中第20條
    、第23條將施用毒品之刑事處遇程序，區分為「初犯」及「
    5 年內再犯」、「5 年後再犯」。依其立法理由之說明：「
    初犯」，經觀察、勒戒或強制戒治後，應為不起訴處分或不
    付審理之裁定；經觀察、勒戒或強制戒治執行完畢釋放後，
    「5 年內再犯」者，因其再犯率甚高，原實施之觀察、勒戒
    及強制戒治既已無法收其實效，爰依法追訴或裁定交付審理
    。至於經觀察、勒戒或強制戒治執行完畢釋放後，「5 年後
    再犯」者，前所實施之觀察、勒戒或強制戒治已足以遮斷其
    施用毒品之毒癮，為期自新及協助其斷除毒癮，仍適用「初
    犯」規定，先經觀察、勒戒或強制戒治之程序。從而依修正
    後之規定，僅限於「初犯」及「5 年後再犯」二種情形，始
    應先經觀察、勒戒或強制戒治程序。倘被告於5 年內已再犯
    ，經依法追訴處罰，縱其第3 次（或第3 次以上）再度施用
    毒品之時間，在初犯經觀察、勒戒或強制戒治執行完畢釋放
    5 年以後，已不合於「5 年後再犯」之規定，且因已於「5
    年內再犯」，顯見其再犯率甚高，原實施觀察、勒戒或強制
    戒治，已無法收其實效，即應依該條例第10條處罰（最高法
    院95年度第7 次刑事庭會議決議參照）。查本件被告有如事
    實欄所載，受強制戒治執行完畢後5 年內，又於94年間再犯
    施用第一、二毒品案件，經本院以94年度訴字第2108號分別
    判處有期徒刑8 月、4 月，應執行有期徒刑10月，及以94年
    度訴字第3733號判處有期徒刑10月、4 月，應執行有期徒刑
    1 年2 月確定之事實，有臺灣高等法院被告前案紀錄表1 份
    在卷可憑，足認其再犯率甚高，原實施強制戒治程序，顯無
    法遮斷其毒癮而收其實效，則其本件於前揭時、地再度施用
    海洛因之犯行，即非屬該條例第20條第3 項所稱「5 年後再
    犯」之情形，揆諸前揭最高法院決議意旨，自應依該條例第
    10條之規定予以追訴處罰。從而，本件事證明確，被告涉犯
    毒品危害防制條例第10條第1 項之罪，應堪認定。
四、論罪科刑：
  (一)按所謂毀越門扇牆垣，係指毀損或超越及踰越門扇牆垣而言
    。與用鑰匙開鎖啟門入室者不同。司法院解釋所謂越進門扇
    牆垣，其越進二字亦應解為超越或踰越而進，非謂啟門入室
    即可謂之越進，最高法院22年上字第454 號著有判例可參，
    本件被告如附表編號1 、2 、4 所示之犯行，既係徒手推開
    未上鎖之住宅大門，業據其供明在卷（見本院卷第42頁），
    而無毀損或超越之情，自與毀越門扇竊盜之構成要件不符。
    又如附表編號3 所示之車庫，乃緊連被害人丁○○之住宅搭
    建而成，且可區隔內外，擋風遮雨，供停車或置放工具、雜
    物之用，而屬該住戶供私人使用並管制安全之居室空間一節
    ，有現場相片在卷可參（見警3 卷第27、32至33頁），當屬
    附連於建築物之附屬建物，而不失為住宅之性質，被告於夜
    間利用鐵捲門未關閉之機會侵入該車庫行竊，自屬夜間侵入
    住宅竊盜。
  (二)核被告就事實欄一所為，係犯毒品危害防制條例第10條第1
    項之施用第一級毒品罪。其為施用而持有第一級毒品之低度
    行為，應為其施用之高度行為所吸收，不另論罪。又就如附
    表編號2 所為，係犯刑法第320 條第1 項之普通竊盜罪；就
    如附表編號1 、編號3 至4 所為，均係犯刑法第321 條第1
    項第1 款之夜間侵入住宅竊盜罪。又因竊盜行為祇有一個，
    仍祇成立一罪，不能認為法律競合或犯罪競合；而其侵入如
    附表編號1 至3 所示住宅，將住戶財物一併竊去（如被害人
    以外之身分證、健保卡等物），其所竊取者，雖分屬被害人
    及其親友之財物，但非被告所能知悉，應成立一個竊盜罪，
    不發生數罪問題，最高法院69年台上字第3945號、29年上字
    第1403號判例意旨可資參照。被告所犯上開5 罪間，犯意各
    別，行為互殊，應予分論併罰。被告有如事實欄所載受有期
    徒刑執行完畢之事實，有臺灣高等法院被告前案紀錄表在卷
    可稽，其受徒刑執行完畢，5 年以內故意再犯此5 件有期徒
    刑以上之罪，均為累犯，各應依刑法第47條第1 項規定，加
    重其刑。
  (三)爰審酌被告前有多次施用毒品前科，素行不佳，有上開臺灣
    高等法院被告前案紀錄表可參，其經強制戒治及刑之執行後
    ，仍未能徹底戒絕毒品，再犯本件施用第一級毒品罪，顯見
    其無戒毒悔改之意；復衡酌其正值青壯，竟不思以正當途逕
    賺取生活所需，任意竊取他人物品，侵害他人財產法益，價
    值觀念偏差，應予導正，且其於夜間侵入他人住宅竊盜，造
    成被害人財物損害及身心恐懼，危害治安甚鉅，使社會人心
    惶惶，情節非輕，所為實不足取，參以被告前有多次竊盜前
    科，犯罪手法均與本案雷同，素行不佳，有上開臺灣高等法
    院被告前案紀錄表及各該判決書附卷可參，其受徒刑執行完
    畢後，猶再犯本案4 次竊盜犯行，足見毫無悔悟之意，本應
    嚴懲，惟念及其施用毒品，乃戕害一己之身體健康，所為尚
    未害及他人，於本院審理時尚能坦承犯行，犯後態度尚可，
    且其所竊得如附表編號1 所示之皮包、證件及提款卡等物、
    如附表編號3 所示紅色皮包、如附表編號4 所示之咖啡色側
    背包及現金新臺幣1,180 元，均已返還被害人，有上開贓物
    認領保管單可參，並考量其犯罪動機、目的、手段、智識程
    度、生活狀況、所受利益及所生損害等一切情狀，分別量處
    如主文所示之刑，並定其應執行之刑，以示懲儆。
四、公訴意旨另以：被告前有數次竊盜前科，又於短時間內多次
    犯竊盜罪，且無職業，並有施用毒品惡習，請併予宣告強制
    工作等語，惟按保安處分係針對受處分人將來之危險性所為
    之處置，以達教化、治療之目的，為刑罰之補充制度。我國
    現行刑法採刑罰與保安處分雙軌制，係在維持行為責任之刑
    罰原則下，為協助行為人再社會化之功能，以及改善行為人
    潛在之危險性格，期能達成根治犯罪原因、預防犯罪之特別
    目的。是保安處分中之強制工作，旨在對嚴重職業性犯罪及
    欠缺正確工作觀念或無正常工作因而犯罪者，強制其從事勞
    動，學習一技之長及正確之謀生觀念，使其日後重返社會，
    能適應社會生活。又竊盜犯贓物犯保安處分條例第3 條第1
    項規定，十八歲以上之竊盜犯、贓物犯，有犯罪之習慣者，
    得於刑之執行前，令入勞動場所強制工作。另刑法第90條第
    1 項亦規定，有犯罪之習慣或因遊蕩或懶惰成習而犯罪者，
    得於刑之執行完畢或赦免後，令入勞動場所，強制工作。即
    均係本於保安處分應受比例原則之規範，使保安處分之宣告
    ，與行為人所為行為之嚴重性、行為人所表現之危險性及對
    於行為人未來行為之期待性相當之意旨而制定，而由法院視
    行為人之危險性格，決定應否令入勞動處所強制工作，以達
    預預防之目的，最高法院91年度台上字第4625號判決意旨可
    資參照。查本件被告雖曾於92年間因犯竊盜罪，經本院判處
    有期徒刑4 月，於93年8 月6 日執行完畢，又於94年間因犯
    加重竊盜罪，經法院判刑確定並於97年1 月22日執行完畢，
    再為本件如附表所示4 次竊盜犯行，惟其前揭竊盜犯行距本
    件犯罪時間已分別為6 年、4 年之久，其於93年出監後迄94
    年犯案，時間約相距9 月，於97年出監後迄本件如附表編號
    1 所示之犯罪時間，約相距1 年4 月，且本件4 次犯行均在
    1 個月內所犯，尚與一般慣竊懶惰成習，長期間且有縝密計
    劃一再多次數犯案，並以犯罪成為日常習慣之情形不同，客
    觀上尚難率爾認定其有竊盜之犯罪習慣，此外，被告雖無職
    業，然其與丈夫甲○○同住，施用毒品之金錢係向丈夫取得
    等情，均已據其陳明在卷（見本院卷第42、43頁），本件並
    無其他積極證據證明被告係以犯竊盜罪為其經濟生活之主要
    支柱，本院經審酌再三業已分別從重量處如主文所示之刑，
    並定其應執行刑，以資懲儆，應可達矯正之目的，爰認尚無
    併予諭知強制工作之必要。
據上論斷，應依刑事訴訟法第299 條第1 項前段、第273 條之1
第1 項，毒品危害防制條例第10條第1 項，刑法第11條前段、第
320 條第1 項、第321 條第1 項第1 款、第47條第1 項、第51條
第5 款，刑法施行法第1 條之1 ，判決如主文。
本案經檢察官鄭益雄到庭執行職務。
中    華    民    國    98    年    7     月    30    日
                      刑事第十八庭    法  官  周佳佩
以上正本證明與原本無異。
如不服本判決應於收受判決後10日內向本院提出上訴書狀，並應
敘述具體理由。其未敘述上訴理由者，應於上訴期間屆滿後20日
內向本院補提理由書(均須按他造當事人之人數附繕本)「切勿逕
送上級法院」。
中    華    民    國    98    年    7     月    30    日
                                      書記官  王壹理
附錄本案論罪科刑法條：
毒品危害防制條例第10條第1 項
施用第一級毒品者，處6 月以上5 年以下有期徒刑。
刑法第320 條第1 項
意圖為自己或第三人不法之所有，而竊取他人之動產者，為竊盜
罪，處5 年以下有期徒刑、拘役或500 元以下罰金。
刑法第321 條第1 項
犯竊盜罪而有左列情形之一者，處6 月以上、5 年以下有期徒刑
：
一、於夜間侵入住宅或有人居住之建築物、船艦或隱匿其內而犯
    之者。
二、毀越門扇、牆垣或其他安全設備而犯之者。
三、攜帶兇器而犯之者。
四、結夥三人以上而犯之者。
五、乘火災、水災或其他災害之際而犯之者。
六、在車站或埠頭而犯之者。
附表：
┌──┬─────┬──────┬───┬────┬─────────┬───────┐
│編號│時      間│地        點│被害人│犯罪方式│  竊  得  財  物  │  主     文   │
├──┼─────┼──────┼───┼────┼─────────┼───────┤
│ 1. │民國98年5 │高雄縣安招村│戊○○│徒手推開│皮包1 只【內有現金│丙○○犯夜間侵│
│    │月16日晚間│安西路2之8號│      │未上鎖、│約新臺幣（下同）2,│入住宅竊盜罪，│
│    │6 時44分許│住宅內（客廳│      │半開之住│000 元、消費券共計│累犯，處有期徒│
│    │之夜間    │酒櫃上）    │      │宅大門  │1,000 元、身分證1 │刑捌月。      │
│    │          │            │      │        │張、信用卡4 張、健│              │
│    │          │            │      │        │保卡3 張、駕照2 張│              │
│    │          │            │      │        │、提款卡2 張】    │              │
├──┼─────┼──────┼───┼────┼─────────┼───────┤
│ 2. │98年6月3日│高雄縣岡山鎮│己○○│徒手推開│皮包1 只【內有現金│丙○○犯竊盜罪│
│    │上午8 時36│岡燕路1巷9號│      │未上鎖之│約2,406 元、身分證│，累犯，處有期│
│    │分許（日間│住宅內（客廳│      │住宅大門│2 張、健保卡、郵局│徒刑柒月。    │
│    │）        │鞋櫃上）    │      │（鋁製紗│提款卡、國泰世華銀│              │
│    │          │            │      │門）    │行提款卡，皮包價值│              │
│    │          │            │      ├────┤為490 元】        │              │
│    │          │            │      │無故侵入│                  │              │
│    │          │            │      │住宅部分│                  │              │
│    │          │            │      │未據告訴│                  │              │
├──┼─────┼──────┼───┼────┼─────────┼───────┤
│ 3. │98年6 月12│高雄縣岡山鎮│丁○○│車庫鐵捲│紅色皮包 1只【內有│丙○○犯夜間侵│
│    │日晚間6 時│大仁北路 121│      │門未關閉│現金約13,000元、身│入住宅竊盜罪，│
│    │54分許之夜│巷 1弄20號車│      │        │分證2張、健保卡4張│累犯，處有期徒│
│    │間        │庫內（車庫鞋│      │        │、汽機車駕照、新光│刑拾月。      │
│    │          │櫃上）      │      │        │銀行信用卡、臺灣銀│              │
│    │          │            │      │        │行及彰化銀行提款卡│              │
│    │          │            │      │        │，皮包價值為500 元│              │
│    │          │            │      │        │】                │              │
├──┼─────┼──────┼───┼────┼─────────┼───────┤
│ 4. │98年6 月13│高雄縣岡山鎮│乙○○│徒手推開│咖啡色側背包1 只【│丙○○犯夜間侵│
│    │日晚間7 時│頂紅街3 號（│      │未上鎖之│內有現金約1,180 元│入住宅竊盜罪，│
│    │50分許之夜│客廳辦公桌上│      │住宅大門│，側背包價值為500 │累犯，處有期徒│
│    │間        │）          │      │        │元】              │刑拾月。      │
└──┴─────┴──────┴───┴────┴─────────┴───────┘


司法院資訊處製作；財團法人民間司法改革基金會備份。
